臺灣高等法院刑事裁定
109年度毒抗字第40號
抗  告  人  
即  被  告  林義勝



上列抗告人因違反毒品危害防制條例案件，不服臺灣新北地方法
院中華民國109年2月11日裁定（109年度毒聲字第18號），提起
抗告，本院裁定如下：
    主  文
抗告駁回。
    理  由
一、原裁定意旨略以：被告林義勝基於施用第二級毒品甲基安非他命之犯意，於民國108年10月21日19、20時許，在其新北市○○區○○路00號4樓之住處內，以將第二級毒品甲基安非他命置於玻璃球內燒烤吸食所生煙霧之方式，施用甲基安非他命1次，嗣其於同月23日17時40分許，為警持臺灣新北地方法院核發之搜索票至上開住所進行搜索而查獲，並經其同意由員警採集尿液送驗，呈甲基安非他命陽性反應一節，有尿液採驗同意書、台灣檢驗科技股份有限公司濫用藥物檢驗報告（檢體編號：B0000000號）、新北市政府警察局受採集尿液檢體人姓名及檢體編號對照表（檢體編號：B0000000號）附卷可稽。被告於上開時、地施用第二級毒品甲基安非他命之事實，業據其於偵查中坦承不諱（見108年度毒偵字第6382號卷〔下稱偵卷〕第43頁），且其為警查獲時所採集之尿液，經以酵素免疫分析法初驗，再以氣相層析質譜儀確認檢驗結果，確呈甲基安非他命陽性反應乙情，有新北市政府警察局受採集尿液檢體人姓名及檢體編號對照表及台灣檢驗科技股份有限公司108年11月12日濫用藥物檢驗報告各1份（見偵卷第29、40頁）在卷可按。又酵素免疫分析法屬免疫學分析原理，當其他藥物化學結構相近才可能引起偽陽性；氣相層析質譜儀法則係目前確認藥物篩檢結果時最常採用之確認方法，在良好操作條件下，以氣相層析質譜儀作藥物及其代謝物之定性及定量分析，幾乎無偽陽性反應產生之可能，是上開檢驗報告結論當屬可信，足認被告前揭具任意性之自白與事實相符，確有施用第二級毒品甲基安非他命之事實，爰依毒品危害防制條例第20條第1項、觀察勒戒處分執行條例第3條第1項規定，裁定應送勒戒處所觀察、勒戒。 
二、抗告意旨略以：被告因誤交損友，不慎吸食毒品甲基安非他
    命，致使誤觸法令。因其長期犯有紅斑性狼瘡之疾病，且復
    致使免疫力一直持續呈退化中，無法勝任工作，導致工作不
    穩定、經濟拮据困難。又因早年喪妻，留得2個年幼女兒，
    需由被告全力撫養供學，倘如今再進勒戒所勒戒，更使得家
    庭經濟中斷，無疑雪上加霜，懇請體恤被告苦衷及難處，且
    被告已痛改前非，能從輕量刑，予以改裁定戒癮治療等語。
三、按犯毒品危害防制條例第10條施用第一級毒品或第二級毒品
    之罪者，檢察官應聲請法院裁定，令被告入勒戒處所觀察、
    勒戒，其期間不得逾2月，同條例第20條第1項定有明文，此
    為法律之強制規定，故凡施用第一、二級毒品之初犯，依法
    一律應送勒戒處所觀察、勒戒，不得藉詞免除。
四、經查：
  ㈠抗告人即被告林義勝雖認其因誤交損友，不慎吸食毒品甲基
    安非他命云云，惟經警採集其尿液送請台灣檢驗科技股份有
    限公司檢驗結果，認其尿液中有甲基安非他命陽性反應，有
    該公司濫用藥物檢驗報告（見偵卷第40頁）在卷可稽，而該
    公司係以酵素免疫分析法為初步檢驗，再實施氣相層析質譜
    儀法確認，足見其所使用之檢驗方法已可完全排除毒品偽陽
    性之干擾；且抗告人亦於109年1月2日偵訊中自承其於108年
    10月21日19、20時許，在新北市○○區○○路00號4樓之居所，
    施用第二級毒品甲基安非他命1次等語（見偵卷第43頁反面
    ），是其所辯自非可採，本件被告施用第二級毒品甲基安非
    他命之犯行，洵堪認定。又其前未曾因施用毒品案件經裁定
    觀察、勒戒或強制戒治，有本院被告前案紀錄表可稽，係屬
    初犯，原審依檢察官之聲請，裁定令抗告人入勒戒處所觀察
    、勒戒，經核並無違誤。 
　㈡抗告意旨以其需全力撫養年幼女兒，懇請從輕量刑，予以改
    裁定戒癮治療等語；惟按犯毒品危害防制條例第10條之罪者
    ，檢察官應聲請法院裁定令被告入勒戒處所觀察、勒戒，其
    期間不得逾2月，毒品危害防制條例第20條第1項定有明文。
    又毒品危害防制條例第20條第1項規定之觀察、勒戒處分，
    並非對於施用毒品犯罪者之懲處，而係針對受處分人將來之
    危險所為預防、矯正措施之保安處分，目的係為斷絕施用毒
    品者之身癮及心癮，並屬強制規定，除檢察官審酌個案情形
    ，依同條例第24條第1項為附命完成戒癮治療之緩起訴處分
    ，可排除適用觀察、勒戒之程序外，凡經檢察官聲請，法院
    僅得依法裁定令入勒戒處所觀察、勒戒，以查其是否仍有施
    用毒品傾向，並據以斷定幫助受處分人徹底戒毒之方法，法
    院尚無自由斟酌以其他方式，替代或得以其他原因免予執行
    之權，且檢察官之職權行使除有違法或裁量濫用等情事，法
    院原則上應予尊重。至抗告人所提個人疾病及家庭經濟狀況
    等情，僅係其個人因素，與依法判斷抗告人應否裁定送入勒
    戒處所施以觀察、勒戒無關，是抗告意旨於法要有未合。綜
    上，抗告人確有施用第二級毒品甲基安非他命之事實，原裁
    定令入勒戒處所觀察、勒戒，核其認事用法，並無不當，本
    件抗告為無理由，應予駁回。 　　
五、據上論結，應依刑事訴訟法第412 條，裁定如主文。
中　　華　　民　　國　 109　　年　　3 　　月　　13　　日
     　　　　　　 刑事第十三庭  審判長法　官  王國棟
                                      法　官  呂煜仁
                                      法　官  許永煌
以上正本證明與原本無異。
不得再抗告。
                                      書記官  郭侑靜
中　　華　　民　　國　　109 　年　　3 　　月　　16　　日